行　政　法　院　判　決　　　　　　　　　　　　　　八十八年度判字第七一二號
　　原　　　告　俊陞企業有限公司
　　　　　　　　　　　　　　　.
　　代　表　人　甲○○
　　被　　　告　臺北縣稅捐稽徵處
右當事人間因營業稅事件，原告不服財政部中華民國八十七年五月二十九日台財訴第
000000000號再訴願決定，提起行政訴訟。本院判決如左︰
　　主  文
原告之訴駁回。
　　事  實
緣原告於民國八十一年四月間進貨數批，價款計新台幣（下同）二、○○○、六二八
元，持英聲企業行開立之發票作為進項憑證申報扣抵營業稅一○○、○三一元，經查
英聲企業行為無銷貨事實，專以販售發票幫助他人逃漏稅捐牟利之虛設行號，原告虛
報進項稅額之事實明確，被告除補徵營業稅一○○、○三一元外，並裁處罰鍰一、○
○○、三○○元，原告不服，提起復查，經被告以八十五年十二月六日北縣稅法字第
二一五三一四號復查決定書將裁處罰鍰一、○○○、三○○元變更為七○○、二○○
元，原告不服，提起訴願、再訴願，經財政部八十七年五月二十九日台財訴第000
000000號再訴願決定：「將訴願決定及原處分關於違反營業稅法科處罰鍰部分
均撤銷，由原處分機關，另為處分，其餘再訴願駁回」，原告對駁回即補徵營業稅部
分仍不服，遂提起行政訴訟。茲摘兩造訴辯意旨於次：
原告起訴意旨略謂︰按「營業人左列進項稅額，不得扣抵銷項稅額；一、購進之貨物
或勞務未依規定取得並保存營業稅法第三十三條所列之憑證者。」、「營業人以進項
稅額扣抵銷項稅額者，應具有載明其名稱、地址及統一編號之左列憑證：一、購買貨
物或勞務時所取得載有營業稅額之統一發票。」固為營業稅法第十九條第一項第一款
及第三十三條第一款所明定。惟倘確有進貨，並依法支付營業稅，且該項稅額已入國
庫者，核無所謂「漏稅」可言，蓋現行營業稅制係採「加值型營業稅」，換言之，只
要最後之消費者確有支付營業稅，且銷售該商品之營業人亦有依法報繳，則政府之稅
收得以確保，亦無逃漏稅捐之情事，而此也正符合「實質課稅」原則。本案原告係從
事鋼筋、溶劑式機油等貨品買賣業，而非生產事業，因此，有銷貨行為者，必有進貨
行為，查八十一年度原告銷售鋼筋及溶劑式機油金額共計為二、三四四、二七一元，
換言之，原告有進貨之事實，應屬無庸置疑。再者，原告取具系爭英聲企業行所開立
之發票均有支付營業稅額（即進項稅額），該進項稅額據悉英聲企業行亦均依法報繳
，惟此項有利原告之事實，被告在未依職權調查情況下，即作成本案補稅處分已然輕
率，而再訴願機關未予糾正，就該部分復維持原處分亦悖法令。再就稅賦之公平性以
察，設如被告所認定，原告與英聲企業行間無買賣之法律關係，則由原告所支付予英
聲企業行繳交予被告之營業稅，被告即應將該稅額退還英聲企業行返還予原告，如此
，就稅賦之實質以言，原告又有何「漏稅」之嫌。況被告就原告是否有「漏稅」之事
實，應採嚴格證據主義，舉證證明原告確有逃漏營業稅之行為，然被告未盡舉證責任
，亦未依職權調查證據，竟以原告「應無」向英聲企業行進貨之不確定事實，責令原
告補稅，顯與證據法則不合。又再訴願機關一者認定原告「有進貨之事實」，再者卻
又不採信原告有支付進項稅額之主張，然對於英聲企業行繳交營業稅之事實復未有隻
字片語之說明，洵證原告所主張確有支付進項稅額予英聲企業行依法報繳之事實，應
可採信。綜之，國庫確有系爭之營業稅收，無論依賦稅公平抑或實質課稅原則，在現
行營業稅制下，原告並無逃漏系爭營業稅。被告為剝奪人民財產之補稅處分，卻在證
據證明力上，僅止於懷疑，而始終未達「確認」原告有漏稅之程度。原處分及一再訴
願決定，顯有違誤，請均予撤銷等語。
被告答辯意旨略謂︰原告於八十一年四月間進貨數批，價款計二、○○○、六二八元
，未依規定取得憑證，而以非實際交易對象英聲企業行開立之發票充當進項憑證，申
報扣抵銷項稅額一○○、○三一元，惟本案經臺灣臺北地方法院八十三年度易緝字第
三一六號刑事判決認定「．．．英聲企業行明知臺灣華達隆有限公司等十四家公司行
號並無銷貨事實，猶基於概括之犯意，於八十一年四、五月間，先後於上址，填載不
實之銷售金額於其業務上作成為會計憑證之統一發票上．．．供各該公司行號以該等
不實之統一發票作為進項憑證，以扣抵進項稅額，幫助該等公司以不當方法，逃漏營
業稅計二百二十萬五千五百三十六元。」在案，基此，原告當無與英聲企業行交易之
可能，況原告所提示之現金帳亦無法證明其確有支付系爭進項稅額予實際銷貨營業人
，則其持用非實際交易對象所開立之憑證，虛報進項稅額，已構成逃漏稅款之違章事
證確鑿，被告對其補徵營業稅一○○、○三一元，並無不合。原告之訴，非有理由，
請予駁回等語。
　　理  由
按「營業人左列進項稅額，不得扣抵銷項稅額；一、購進之貨物或勞務未依規定取得
並保存營業稅法第三十三條所列之憑證者。」、「營業人以進項稅額扣抵銷項稅額者
，應具有載明其名稱、地址及統一編號之左列憑證：一、購買貨物或勞務時所取得載
有營業稅額之統一發票。」「納稅義務人有虛報進項稅額者，除追繳稅款外，按所漏
稅額處五倍至二十倍罰鍰。」、「營利事業依法規定應自他人取得憑證而未取得，應
就其未取得憑證經查明認定之總額，處百分之五罰鍰。」分別為行為時營業稅法第十
九條第一項第一款、第三十三條第一款、第五十一條第五款及稅捐稽徵法第四十四條
訂有明文。次按「(一)取得虛設行號發票申報扣抵之案件：有進貨事實者：(1)進貨部分
，因未取得實際銷售人出具之憑證，應依稅捐稽徵法第四十四條規定處以行為罰。(2)
因虛設行號係專以出售統一發票牟取不法利益為業，並無銷貨事實，故取得虛設行號
發票之營業人，自亦無向該虛設行號進貨並支付進項稅額之事實，除該營業人能證明
確有支付進項稅額予實際銷貨之營業人，並經稽徵機關查明該稅額已依法報繳者，應
依營業稅法第十九條第一項第一款規定，就其取得不得扣抵憑證扣抵銷項稅額部分，
追補稅款；不再處漏稅罰外，其虛報進項稅額，已構成逃漏稅，應依營業稅法第五十
一條第五款規定補稅並處罰。」為財政部八十三年七月九日台財稅第八三一六○一三
七一號函所釋示。本件原告於八十一年四月間進貨數批，價款計二、○○○、六二八
元以英聲企業行開立之發票充當進項憑證，申報扣抵銷項稅額一○○、○三一元，經
查英聲企業行係無銷貨事實，專以販售發票幫助他人逃漏稅捐牟利之虛設行號，此有
臺灣臺北地方法院檢察署八十二偵字第一九八三五號起訴書及台灣台北地方法院八十
三年度易緝字第三一六號刑事判決在卷足憑。原告顯無向該虛設行號進貨並支付貨款
之可能，其虛報進項稅額之違章事實明確，被告據以補徵其所漏稅額一○○、○三一
元，揆之首揭說明，尚無違誤。原告不服，循序提起行政爭訟，主張：其係從事鋼筋
、溶劑式機油等貨品買賣業，因此，有銷貨行為者，必有進貨行為。八十一年度原告
銷售鋼筋及溶劑式機油金額共計二、三四四、二七一元，既有銷貨之事證，則有進貨
之事實，應屬無庸置疑。況原告取具系爭英聲企業行所開立之發票，均有支付營業稅
額，就該進項稅額，英聲企業行亦已依法報繳，被告未依職權調查，即作成補稅處分
，顯與證據法則不合云云。但查英聲企業行為虛設行號，業經台灣台北地方法院八十
三年度易緝字第三一六號刑事判決查明認定在案。原告縱有進貨之事實，亦無向英聲
企業行進貨並支付進項稅額之可能，是原告取得虛設行號之英聲企業行開立之統一發
票作為進項憑證，申報扣抵銷項稅額，顯有取得不得扣抵之憑證以該進項稅額扣抵銷
項稅額之情事，原告所訴洵非可採。從而一再訴願決定，遞予維持被告所為補稅處分
，均無不合。原告起訴論旨，難謂為有理由，應予駁回。
據上論結，本件原告之訴為無理由，爰依行政訴訟法第二十六條後段，判決如主文。
中    華    民    國     八十八      年      三      月     二十六      日
                    行 政 法 院 第 四 庭
                                審 判 長 評  事      葉  振  權
                                         評  事      吳      仁
                                         評  事      吳  錦  龍
                                         評  事      林  家  惠
                                         評  事      吳  明  鴻
右  正  本  證  明  與  原  本  無  異
                                         法院書記官  陳  盛  信
中    華    民    國     八十八      年      三      月     二十九      日
